【裁判字號】    99,訴,1
【裁判日期】    991008
【裁判案由】    給付報酬等
【裁判全文】
臺灣臺北地方法院民事判決                 99年度訴字第1號
原      告  傑昇資產管理有限公司
法定代理人  乙○○
被      告  李玉海律師即鴻禧育樂股份有限公司破產管理人
訴訟代理人  葉秀美律師
複 代 理人  陳香如律師
上列當事人間給付報酬等事件，本院於民國99年9 月9 日言詞辯
論終結，判決如下：
    主      文
被告應給付原告新台幣肆拾伍萬壹仟壹佰零捌元，及自民國九十
八年七月十六日起至清償日止，按週年利率百分之五計算之利息
。
原告其餘之訴駁回。
訴訟費用由被告負擔十分之七，餘由原告負擔。
本判決原告勝訴部分得假執行。但被告如以新台幣肆拾伍萬壹仟
壹佰零捌元為原告預供擔保，得免為假執行。
原告其餘假執行之聲請駁回。
    事實及理由
一、原告主張：訴外人鴻禧育樂股份有限公司（下稱鴻禧公司）
    於民國93年11月19日經本院以93年度破字第77號裁定宣告破
    產，並選任許坤立律師、吳再丰會計師為破產管理人。嗣於
    97年11月10日，經本院以93年度執破字第18號裁定改由被告
    接任鴻禧公司破產管理人。其間，鴻禧公司破產管理人及監
    察人會議於97年9 月25日決議自同年10月1 日起停止所屬大
    溪別館營業，時任鴻禧公司破產管理人之許坤立律師乃於97
    年9 月25日委任伊代為處理大溪別館結束營業事務（下稱系
    爭事務），雙方約定報酬事後再議。伊為處理系爭事務，旋
    派遣訴外人翁文福等人進駐大溪別館處理財產清點、召開協
    調會及其他與結束營業有關之事務。嗣因本院承辦法官於97
    年10月16日裁定大溪別館暫緩結束營業，被告遂於同年月18
    日終止委任契約，伊僅能提前撤回所有派駐大溪別館人員，
    並就已處理之事務向被告報價請款，包括因處理系爭事務業
    代墊、支出之費用計新台幣（下同）42萬6,108 元，另得請
    求報酬17萬3,702 元，合計60萬元。詎被告竟拒絕付款，爰
    依委任法律關係請求被告如數給付60萬元本息等語。併聲明
    ：(一)被告應給付原告60萬元及自原支付命令繕本送達翌日起
    至清償日止，按年息5 ％計算之利息。(二)願供擔保請准宣告
    假執行。
二、被告則以：原告未舉證其確實曾處理系爭事務，伊亦未收受
    原告處理系爭事務之報告，另原告請求報酬60萬元顯然過高
    等語置辯。併聲明：(一)原告之訴及假執行之聲請均駁回。(二)
    如受不利判決，願供擔保請准宣告免假執行。
三、兩造不爭執事項：
  (一)鴻禧公司於93年11月19日經本院以93年度破字第77號裁定宣
    告破產，並選任許坤立律師、吳再丰會計師為破產管理人。
    嗣於97年11月10日，經本院以93年度執破字第18號裁定改由
    李玉海律師接任鴻禧公司破產管理人。
  (二)時任鴻禧公司破產管理人之許坤立律師為結束鴻禧公司所屬
    大溪別館營業，於97年9 月25日委任原告代為處理系爭事務
    ，並以口頭約定事後報價。
  (三)本院93年執破字第18號案件法官於97年10月16日裁定大溪別
    館暫緩結束營業。
    以上事實，為兩造所不爭執（見本院卷第57頁反面），且有
    97年9 月25日監察人與破產管理人會議紀錄、委任書、本院
    93年破字第77號裁定、93年執破字第18號裁定、鴻禧公司破
    產管理人函文、鴻禧公司破產管理人97年9 月24日函、本院
    民事執行處通知書等件為證（見本院卷第9 、20、21、53、
    88、93頁），堪信為真實。
四、原告主張其受時任鴻禧公司破產管理人許坤立律師委任處理
    系爭事務，旋指派相關人員進駐別館處理財產清點等事務，
    被告提前終止委任契約，應就已處理事務給付報酬及代墊費
    用共60萬元等語，惟為被告所否認，並以前揭情詞置辯，則
    本件爭點厥為：(一)原告有無實際處理系爭事務，並交付系爭
    事務之報告書？(二)原告代墊費用若干？得請求報酬若干？
五、法院之判斷：
  (一)原告有無實際處理系爭事務，並交付系爭事務之報告書？
  1.稱委任者，謂當事人約定，一方委託他方處理事務，他方允
    為處理之契約；又當事人之任何一方，得隨時終止委任契約
    ；而受任人應將委任事務進行之狀況，報告委任人，委任關
    係終止時，應明確報告其顛末。民法第528 條、第540 條、
    第549 條第1 項分別定有明文。
  2.原告主張其為處理系爭事務，曾派遣人員進駐大溪別館，積
    極處理財產清點等事務，業據提出大溪別館點交附件目錄、
    大溪別館點交報告書為證（見本院卷第22至29頁），且經證
    人翁文福、陳宗進、楊勝利、蔡寶吉、甲○○分別到庭證述
    綦詳（見本院卷第128 至130 頁、第219 頁反面），核與證
    人即大溪別館執行副總經理丙○○結證：「自97年9 月26日
    起原告派員到大溪別館總共22天，原告派翁文福每日巡館、
    瞭解營運、檢查員工進出有無攜帶別館財產、瞭解員工動向
    ，97年10月5 日至10月18日原告派楊勝利進駐，除上述事務
    外，楊勝利並進行別館財務查核，另有4 人盤點別館財產」
    （見本院卷第119 頁反面）、證人蔡怡亭律師證稱：「當天
    我受許坤立律師指派在場，原告有派遣6 名員工至別館進行
    清點」等語（見本院卷第120 頁背面），大抵相符，堪信為
    真。另原告曾委任張和怡律師處理大溪別館員工涉嫌侵占別
    館財產事宜，並委任張和怡律師審閱契約、研究相關法律問
    題等情，亦有張和怡律師之陳報狀、請款單、草擬刑事告訴
    狀等件佐憑（見本院卷第108 頁、第133 至136 頁、第207
    頁），且經證人蔡怡亭律師證述屬實（見本院卷第120 頁背
    面），復為被告所不爭，足見原告於受任後已開始進行系爭
    事務之處理，洵堪認定。被告空言否認原告未實際從事系爭
    事務處理云云，尚非可採。
  3.又證人蔡怡亭律師證稱：「我有收到原告交付之大溪別館點
    交附件目錄、點交報告書，並轉交許律師」等語（見本院卷
    第120 頁），足見原告於被告片面終止系爭委任契約後，確
    有製作並交付系爭事務之報告書予鴻禧公司破產管理人許坤
    立律師，縱許坤立律師未將該報告書轉交被告屬實，要係被
    告與許坤立律師間是否充分交接問題，無礙於原告已履行向
    委任人報告處理系爭事務顛末之義務，是被告否認原告事後
    交付處理系爭事務之報告書云云，亦無可採。
  (二)原告代墊費用若干？得請求報酬若干？
  1.按受任人應受報酬者，除契約另有訂定外，非於委任關係終
    止及為明確之報告顛末後，不得請求給付；受任人因處理委
    任事務，支出之必要費用，委任人應償還之，並付自支出時
    起之利息；委任關係，因非可歸責於受任人之事由，於事務
    處理未完畢前已終止者，受任人得就其已處理之部分，請求
    報酬；民法第546 條第1 項、第548 條第1 、2 項分別定有
    明文。又民法第548 條第2 項規定，受任人得就其已處理之
    部分，請求報酬，其數額應按已處理事務之難易或所佔比例
    ，依契約本旨及誠信原則酌定之（最高法院95年度台上字第
    2120號判決要旨參照）。
  2.原告主張：訴外人鴻禧公司破產管理人許坤立律師係就大溪
    別館結束營業後之所有善後相關事宜，全權委任其處理，並
    同意其得就前開處理事項複委任其他專業人士或公司或事務
    所全權處理，業據提出委任書可稽（見本院卷第21頁）。被
    告亦不否認：系爭委任應屬有償性質等語（見本院卷第99頁
    反面），是原告基於系爭委任契約請求被告給付報酬，洵屬
    有據。又許坤立律師於97年9 月25日召開大溪別館相關營運
    會議，決議自97年10月1 日停止營業，大溪別館員工旋遞送
    陳情書表明停業決定對員工權益影響甚鉅，經本院承辦法官
    於同年10月16日開庭決定大溪別館暫緩停止營業，要求原告
    終止清點立即離場，被告遂於同年10月18日提前終止系爭委
    任契約等情，業據被告陳明在卷（見本院卷第76頁反面），
    且有卷附鴻禧公司破產管理人97年9 月25日函、大溪別館員
    工陳情書、本院民事執行處通知可參（見本院卷第88至93頁
    ），可見系爭委任關係，確係因非可歸責於原告之事由而提
    前終止，原告自得依民法第548 條第2 項規定，就其已處理
    之部分，請求報酬。
  3.查：訴外人鴻禧公司破產管理人許坤立律師委任原告處理之
    事務係大溪別館結束營業後之所有善後相關事宜，應包括清
    點財產、員工遣散、收取債權、清理債務，迄辦妥營利事業
    註銷登記，始告完畢。原告僅完成動產之點交接管、因結束
    營業所衍生之法律問題、查核帳冊、處理封館後之安全管理
    、清查存貨、人事控管等，有請款單可稽（見本院卷第30頁
    ），甫開始清查別館員工於破產宣告後有無侵占破產財團財
    產，尚未將清點後屬於破產財團之財產依破產管理人指示辦
    妥移交等情（見本院卷第131 頁），併斟酌原告自97年9 月
    26日委派人員進駐大溪別館進行善後清點，迄同年10月18日
    撤離，期間未逾1 個月，處理事務內容多屬庶務性質，困難
    度不高，且原告於終止契約前所處理之工作，多半複委任翁
    文福等專業人員或律師辦理，及被告所認之合理報酬（見本
    院卷第246 頁）等情，本院認為原告就已處理之部分所得請
    求之報酬為14萬元，始符誠信原則及系爭委任契約本旨。
  4.又原告為處理系爭事務，曾委請證人翁文福、陳宗進、楊勝
    利、蔡寶吉、甲○○等人至大溪別館處理清點財產等事務，
    其中翁文福工作天數為24天、楊勝利工作天數為14天，陳宗
    進、蔡寶吉、甲○○之工作天數則均為1 天，每人每日薪資
    為3,000 元（見本院卷第127 至131 頁、第219 頁），則原
    告因處理系爭事務墊付之薪資費用計12萬3,000 元【計算式
    ：（24+14+1+1+1 ）×3,000 ＝123,000 】；另原告因委請
    上開人員至大溪別館處理清點財產等善後事宜，因而支出餐
    費、飲料費共6,488 元（計算式：3,520+495+2,473 ＝6,48
    8 ）、住宿費用8 萬1,620 元，亦有大溪別館開立之統一發
    票4 紙為證（見本院卷第63至66頁），且經證人丙○○證述
    在卷（見本院卷第119 頁反面）；又原告委任張和怡律師處
    理大溪別館員工侵占別館財產等事，支出律師酬金10萬元，
    亦有卷附張和怡律師請款單1 紙為憑（見本院卷第108 頁）
    ，衡酌系爭事務之性質，上開費用支出核屬必要，是原告依
    民法第546 條第1 項規定請求被告償還31萬1,108 元（計算
    式：123,000+6,488+81,620+100,000＝311,108 ），洵屬有
    據，應予准許。至原告主張乙○○、陳志文之薪資費用亦屬
    因處理委任事務支出之費用云云，固據原告提出收據2 紙為
    憑，惟為被告所否認，且其等工作內容是否與系爭事務處理
    相關而屬必要，復未見原告舉證以實其說，尤其乙○○係原
    告之法定代理人，其薪資本應由原告自行支應承擔，要不能
    謂係原告為處理委任事務所支出之必要費用，故此部分請求
    ，不應准許。
  5.至原告主張其為鴻禧公司墊付營業成本及稅金支出共17萬
    3,892 元云云，為被告所否認，復未舉證以實其說，難信屬
    實。從而，原告得請求被告給付之金額為45萬1,108 元（計
    算式：311,108+140,000 ＝45,1108 ）。
六、綜上所述，原告依委任法律關係請求被告給付45萬1,108 元
    ，及自原支付命令聲請狀繕本送達翌日即98年7 月16日起（
    見司促字卷第9 頁）至清償日止，按週年利率5 ％計算之利
    息，為有理由，應予准許。逾此範圍，則屬無據，不應准許
    。又兩造陳明願供擔保，聲請宣告假執行及免為假執行，經
    核原告勝訴部分，所命給付之金額未逾50萬元，應依職權宣
    告假執行，被告聲請宣告免為假執行，核無不合，爰酌定相
    當之擔保金額准許之；至原告敗訴部分，其假執行之聲請，
    因訴之駁回而失所附麗，不應准許。
七、本件為判決之基礎已臻明確，兩造其餘之攻擊或防禦方法及
    證據，經本院斟酌後，認為均不足以影響本判決之結果，亦
    與本案爭點無涉，自無逐一詳予論駁之必要，併此敘明。
八、據上論結：原告之訴為一部有理由、一部無理由，依民事訴
    訟法第79條、第389 條第1 項第5 款、第390 條第2 項，判
    決如主文。
中    華    民    國    99    年    10     月   8    日
                  民事第四庭    法  官  胡宏文
以上正本係照原本作成
如對本判決上訴，須於判決送達後20日內向本院提出上訴狀。如
委任律師提起上訴者，應一併繳納上訴審裁判費。
中    華    民    國    99    年    10    月    8    日
                                書記官  曾寶生

司法院資訊處製作；財團法人民間司法改革基金會備份。
